【裁判字號】    90,上易,480
【裁判日期】    891228
【裁判案由】    詐欺
【裁判全文】
臺灣高等法院高雄分院刑事判決          九十年度上易字第四八號
    上訴人
    即被告      申○○
右上訴人因詐欺案件，不服臺灣高雄地方法院八十九年度易字第四八七一號中華民國
八十九年十二月二十八日第一審判決（起訴案號：臺灣高雄地方法院檢察署八十九年
度偵字第一二五三八、一七０七六號），提起上訴，本院判決如左：
      主      文
上訴駁回。
      事實及理由
一、本案經本院審理結果，認第一審判決認事用法及量刑均無不當，應予維持，並引
    用第一審判決書記載之事實、證據及理由。（如附件）
二、被告申○○具狀上訴以其因有冒標互助會，但告訴人等被詐收之會款，並未如原
    審依告訴人指陳所載那麼多，而指摘原判決不當，然告訴人午○○、卯○○○、
    未○○、辛○、黃香惜、癸○○○均堅決指稱被告確有詐得如其指陳之款項，被
    告又未到庭提出具體事證以供本院查證，其上訴非有理由，應予駁回。
三、被告經合法傳喚，無丙當理由不到庭，爰不待其陳述，逕行判決。
四、據上論斷，應依刑事訴訟法第三百六十八條、第三百七十一條、第三百七十三條
    ，判決如主文。
本案經檢察官鄭文貴到庭執行職務。
中    華    民    國      九十      年       五       月    二十二      日
                              臺灣高等法院高雄分院刑事第九庭
                                  審判長法官  張明松
                                        法官  江泰章
                                        法官  陳吉雄
右丙本證明與原本無異。
不得上訴。
                                      書記官  沈有進
中    華    民    國      九十      年       五       月    二十四      日
                                                                        Ｋ
附件：
臺灣高雄地方法院刑事判決                        八十九年度易字第四八七一號
    公  訴  人  臺灣高雄地方法院檢察署檢察官
    被      告  申○○  女五十九歲（民國○○年○月○○日生）
                        住高雄市○○區○○里○○街五二號
                        身分證統一編號：Ｅ二三六九五九二號
    選任辯護人  孫嘉男律師
                鍾武雄律師
                吳豐賓律師
右列被告因詐欺案件，經檢察官提起公訴（八十九年度偵字第一二五三八、一七０七
六號），本院判決如左：
    主  文
申○○連續意圖為自己不法之所有，以詐術使人將本人之物交付，處有期徒刑貳年陸
月。
    事  實
一、申○○明知自己財務狀況不佳，已無償付能力，竟基於意圖為自己不法之所有之
    概括犯意，以會養會，先後於民國八十六年四月十五日、八十六年十二月五日、
    八十七年六月二十日、八十八年三月一日、八十八年九月十日，在高雄市○○區
    ○○里○○街五二號，自任會首，召集每會會金為新台幣（下同）五千元，會期
    依序為自八十六年四月十五日起至八十九年十月十五日止、八十六年十二月五日
    起至八十九年八月二十日止、八十七年六月二十日起至九十年十二月五日止、八
    十八年三月一日起至九十一年十月一日止、八十八年九月十日起至九十二年二月
    十日止，會員連同會首依序共計為五十三人、四十一人、五十三人、五十三人、
    四十七人之互助會五會，使午○○等會員參加其所召組之上開互助會且交付每期
    之互助會款，然各互助會於八十九年三月三十日，終因申○○無力支付會款，而
    均無法如期完會。申○○復基於上開同一詐欺取財之概括犯意，在其於八十五年
    六月七日，自任會首，所召集每會會金五千元，會期自八十五年六月七日起至八
    十九年三月二十二日止，會員連同會首計五十七會之互助會，及上開其所召組之
    互助會五會，連續於不詳時間開標時，向到場參加開標之會員佯稱不詳未到場之
    活會會員所出標息最高，應由該會員得標，而向活會會員詐得該期會款，共計冒
    標四十餘會，迨至八十九年三月三時日，申○○宣布倒會，午○○等互助會會員
    發覺上情，始知受騙，經結算，午○○、卯○○○、未○○、巳○○、乙○○、
    戊○○、壬○○○、辛○、丁○○○、己○○○、子○○、辰○○、陳涂瑛姬、
    寅○○、癸○○○、甲○○、丑○○、庚○○○，因申○○之無資力召組互助會
    及冒標，依序受有七十萬元、二百七十萬元、三十六萬元、二十七萬五千元、十
    八萬元、十三萬五千元、四十五萬五千元、四十二萬五千元、十八萬元、二十一
    萬五千元、九十二萬元、五十萬五千元、五十一萬元、二十二萬五千元、三十六
    萬五千元、四十八萬元、四十九萬五千元、十八萬元之損害。
二、案經午○○、卯○○○、未○○、巳○○、乙○○、戊○○、壬○○○、辛○、
    丁○○○、己○○○、子○○、辰○○、陳涂瑛姬、寅○○、癸○○○、甲○○
    、丑○○、庚○○○訴由台灣高雄地方法院檢察署檢察官偵查起訴。
    理  由
一、訊據被告申○○對於右揭犯罪事實均坦承不諱，核與告訴人午○○、卯○○○、
    未○○、巳○○、乙○○、戊○○、壬○○○、辛○、丁○○○、己○○○、子
    ○○、辰○○、陳涂瑛姬、寅○○、癸○○○、甲○○、丑○○、庚○○○等指
    述情節相符，並有互助會會單六紙均為影本附卷可稽。本件事證明確，被告犯行
    洵堪認定。
二、核被告所為，係犯刑法第三百三十九條第一項之詐欺取財罪。被告先後多次詐欺
    取財之犯行，均時間緊接，犯意概括，所犯構成要件相同，應依連續犯之規定，
    以一罪論。被告先後同時以一召組互助會及冒標之行為向多位活會會員詐得會款
    ，為想像競合犯，應依刑法第五十五條之規定，從一重處斷。茲審酌被告以會養
    會，前後召組高達互助會六會，均未如期完會，而被告因財務狀況不佳，竟思以
    冒標之手段，詐取會員之會款支應，詐得之金額高達數百萬元，迄今尚未與告訴
    人午○○等達成和解，犯後坦承犯行等一切情狀，爰量處如主文所示之刑。至被
    告於八十六年四月十五日、八十六年十二月五日、八十七年六月二十日、八十八
    年三月一日、八十八年九月十日所召組之互助會所涉詐欺取財，雖未據公訴人起
    訴，然本院認有裁判上一罪之關係，基於審判不可分原則，應併予審理，併此敘
    明。
據上論斷，應依刑事訴訟法第二百九十九條第一項前段，刑法第五十六條、第三百三
十九條第一項、第五十五條，罰金罰鍰提高標準條例第一條前段，判決如主文。
本案經檢察官郭麗娟到庭執行職務。
中     華     民     國    八十九    年     十二     月     二十八      日
                                  臺灣高雄地方法院刑事第七庭
                                      法  官  何  悅  芳
右丙本證明與原本無異。
如不服本判決，應於判決送達後十日內，向本院提出上訴狀。
                                      書記官  吳  良  美
中     華     民     國    八十九    年     十二     月     二十九      日
附錄本案論罪科刑法條：
刑法第三百三十九條第一項：
意圖為自己或第三人不法之所有，以詐術使人將本人或第三人之物交付者，處五年以
下有期徒刑、拘役或科或併科一千元以下罰金。


司法院資訊處製作；財團法人民間司法改革基金會備份。
